最高法院刑事判決　　　　　　　　　　　　　　　九十一年度台上字第四七九三號
　　上　訴　人　梁家華
　　被　　　告　乙○○
　　　　　　　　甲○○
右上訴人因自訴被告等誣告案件，不服台灣高等法院高雄分院中華民國九十一年六月
二十日第二審判決（九十一年度上訴字第四八八號，自訴案號：台灣高雄地方法院八
十八年度自字第四九三號），提起上訴，本院判決如左：
    主  文
上訴駁回。
    理  由
按刑事訴訟法第三百七十七條規定，上訴於第三審法院，非以判決違背法令為理由，
不得為之。是提起第三審上訴，應以原判決違背法令為理由，係屬法定要件。且必須
依據卷內訴訟資料為具體之指摘，並足據以辨認原判決已具備違背法令之形式，始屬
相當。本件原判決以上訴人即自訴人梁家華自訴意旨略稱，被告乙○○、甲○○係高
雄巿政府警察局刑警大隊偵二隊第六分隊之刑警，於民國八十七年九月十一日下午十
一時許，意圖取供，以不法之方法刑求上訴人，取得上訴人不實之自白，而造成上訴
人身體及精神上重大傷害，使法院刑事判決之事實錯誤，因認被告二人涉犯刑法第一
百六十九條之誣告罪嫌等情。惟按同一案件，經檢察官終結偵查者，不得再行自訴，
八十九年二月九日修正公布前刑事訴訟法第三百二十三條第一項定有明文。所謂同一
案件係指同一被告被訴之犯罪事實同一者而言，如其被訴之犯罪事實同一，不因自訴
人所主張之罪名不同，遂謂非同一案件。又不得提起自訴而提起者，應諭知不受理之
判決，刑事訴訟法第三百三十四條規定甚明。查本件上訴人於八十七年十一月六日，
向台灣高雄地方法院檢察署檢察官提出告訴，稱其於八十七年九月十一日，因涉嫌違
反槍砲彈藥刀械管制條例案，遭乙○○、甲○○等任職於高雄市政府警察局刑警大隊
偵二隊第六分隊之刑警約談到案，被告等意圖取供，不依法令而施以暴力毆打刑求，
致其身心受到極大之傷害，因認被告等涉犯刑法第一百二十五條、第一百二十六條、
第一百二十七條、第一百六十九條、第二百七十七條及第三百四十六條等罪嫌云云。
業經檢察官於八十八年六月十三日偵查終結，以查無證據足資證明被告等有被訴犯行
，而予以不起訴處分確定，有台灣高雄地方法院檢察署八十七年度他字第一０六九號
、八十八年度偵字第一五二八號卷可稽。而上訴人復就被告等於前開時間，意圖取供
，而向上訴人施以暴力毆打，以取得不實自白之同一事實，於八十八年九月十日，再
向台灣高雄地方法院提起自訴。雖上訴人於前揭告訴狀與本件自訴狀所列被告等涉犯
之法條不盡相同，然仍屬同一被告之同一犯罪事實。顯係於檢察官終結偵查不起訴處
分後，再就同一案件提起自訴，其自訴難謂為合法。至上訴人所主張檢察官係對被告
等被訴刑求瀆職部分予以不起訴處分，故對被告等使用偽造、變造證據部分，得再行
自訴云云，並不足採。乃維持第一審諭知自訴不受理之判決，駁回上訴人之第二審之
上訴，已詳予說明其所憑之證據及認定之理由。從形式觀察，並無認定事實違背證據
法則或不備理由等違法情事存在。上訴意旨略以：上訴人於前揭告訴案件，係以主張
刑求為主，所涉為刑法第一百六十九條第一項之罪，而本件自訴雖有主張刑求，但附
帶主張被告等偽造、變造證據，所涉為同條第二項之罪，兩者非屬同一案件等情。係
就原審已說明論斷之事項，任憑己見而為爭論，並不足以辨認原判決已具備違法之形
式，自與法律規定得為第三審上訴理由之違法情形不相適合。其上訴違背法律上之程
式，應予駁回。
據上論結，應依刑事訴訟法第三百九十五條前段，判決如主文。
中      華      民      國    九十一    年      八      月    二十九    日
                              最高法院刑事第六庭
                                  審判長法官  吳  雄  銘
                                        法官  池  啟  明
                                        法官  石  木  欽
                                        法官  郭  毓  洲
                                        法官  吳  三  龍
      右正本證明與原本無異
                                              書  記  官
中      華      民      國    九十一    年      九      月      三      日
